臺灣士林地方法院交通事件裁定　　　　　　　　　　九十一年度交聲字第五二四號
　　原處分機關　臺北巿交通事件裁決所
　　異 議 人即
　　受 處 分人　甲○○
右列異議人即受處分人因違反道路交通管理處罰條例案件，對於臺北市交通事件裁決
所九十一年四月二十五日所為之處分 (原處分案號：北市裁三字第裁00－0000
00000號)，聲明異議，本院裁定如左：
    主  文
原處分關於甲○○汽車所有人行車執照有效期限屆滿，不依規定換發而行駛，處罰鍰
新臺幣壹仟捌佰元部分撤銷。
前項撤銷部分，甲○○不罰。
其餘異議駁回。
    理  由
一、按汽車駕駛人，行經有燈光號誌管制之交岔路口闖紅燈者，處六百元以上一千二
    百元以下罰鍰，並記違規點數三點；復按汽車駕駛人，駕駛車輛未隨身攜帶駕駛
    執照，處一百元以上二百元以下之罰鍰，修正前（即本案八十八年四月二十日案
    發時之現行法）道路交通管理處罰條例第五十三條、第六十三條第一項第三款及
    第二十五條第一項第三款分別定有明文。又按汽車駕駛人，如肇事致人受傷或死
    亡，應即採取救護或其他必要措施，並向警察機關報告，不得駛離，逃逸者吊銷
    其駕駛執照，道路交通管理處罰條例第六十二條第一項後段亦定有明文。
二、原處分機關以：異議人即受處分人甲○○於民國八十八年四月二十日十七時許，
    駕駛車牌號碼ＣＦＰ－一○○號重型機車沿台北市○○區○○路由東向西方向行
    駛，在行經大業路與泉源路口時，適有被害人柯秀美騎腳踏車沿大業路由南向北
    亦行經上開路口，因異議人於該路口違規闖越紅燈而撞擊柯秀美所騎腳踏車之右
    側，致柯秀美受傷，詎異議人違規肇事後竟未採取救護或其他必要措施，亦未報
    警處理而逃逸離去，嗣為警循線查獲，同時查得異議人於肇事時並未攜帶駕駛執
    照，所駕駛車輛之行車執照亦逾有效期限等違規情事，因而掣單舉發，並由原處
    分機關依修正前道路交通管理處罰條例第五十三條、第六十三條第一項第三款、
    第二十五條第一項第三款，道路交通管理處罰條例第六十二條第一項後段、第十
    五條第一項第五款之規定，裁處異議人罰鍰新臺幣六千元（原處分雖未載明個別
    違規行為之裁罰金額，但經依各該處罰規定之法定最高罰鍰金額加總計算後，恰
    為本件裁罰數額，故堪認原處分關於各該違規行為裁處罰鍰金額分別為：違反第
    五十三條部分處罰鍰一千二百元即新臺幣三千六百元、違反第二十五條第一項第
    三款部分處罰鍰二百元即新臺幣六百元、違反第十五條第一項第五款部分處罰鍰
    新臺幣一千八百元），並記違規點數三點（違反第五十三條部分）及吊銷駕照（
    違反第六十二條第一項後段部分）。
三、異議人聲明異議意旨略以：伊因騎機車搶黃燈而不慎使對方（應指柯秀美）騎單
    車重心不穩而倒地受傷，因伊當時並未察覺，所以騎車離去，並非故意逃逸，嗣
    因接獲員警通知到案始知闖禍，事後已做妥善處理。伊經此事已得教訓，並徹底
    懺悔，爾後行事必當謹慎，不致再犯，並請斟酌伊父母均罹重症等情，給予自新
    機會云云。
四、本院查：
(一)異議人固坦承於前揭時、地駕駛車號ＣＦＰ－一○○號重型機車，與被害人柯秀
    美所騎腳踏車擦撞，致柯秀美受有傷害等情不諱，惟矢口否認有何闖越紅燈而肇
    事致人受傷後逃逸之違規情事，辯稱：伊當時係搶黃燈，且案發當時並未察覺肇
    事，始騎車離去，嗣接獲員警通知即行到案，並非故意逃逸云云。然查，異議人
    如何於上開路段闖越紅燈而撞擊柯秀美所騎之腳踏車右側，柯秀美因腳踏車倒地
    致右腳受傷，異議人竟於肇事後騎車逃逸等情，業據被害人柯秀美於異議人因本
    案之同一事實另涉犯刑法公共危險等罪，經警移送臺灣士林地檢署偵查後（八十
    八年度偵字第五七○四號），經公訴人以異議人涉嫌刑法過失傷害罪及駕車肇事
    逃逸之公共危險罪而向本院聲請簡易判決處刑（本院八十九年交訴字第八號）之
    該案警局初詢、檢察官偵查及本院審理中指述詳確，並經本院調閱上開刑事案件
    全卷核閱無訛，復有道路交通事故調查報告表及交通事故談話紀錄表等件附卷可
    稽；而被害人柯秀美確因本件車禍受傷乙節，亦有行政院國軍退除役官兵輔導委
    員會台北榮民總醫院九十一年七月十二日北總行字第九一○七五九九號函附柯秀
    美全部病歷資料影本附卷可憑，且目擊證人陳學儀於本院上開八十九年交訴字第
    八號案件審理中復到庭具結證述：伊當時所駕駛自小客車與被害人腳踏車同向，
    被害人騎在伊車行右側，伊可確定當時大業路行向確為綠燈，騎機車之被告確實
    闖紅燈，當時伊聽到女子叫喊的聲音，即轉頭去看，就發現被告騎機車自伊車前
    離開，被害人則倒在地上，當時被害人已經騎到路中間等語明確（見本院八十九
    年交訴字第八號刑事卷附八十九年三月八日訊問筆錄），並經本院調閱上開證人
    訊問筆錄核閱無誤，雖該名證人非於本件案發後即時作證，然由其對案發經過之
    描述甚為詳確，且證人與被害人及異議人二人均不相識，衡情當無甘冒偽證刑責
    ，刻意涉詞誣陷異議人之必要等情綜合觀之，堪信其證詞內容應屬真實，是以，
    被害人既曾於車禍受傷之際大聲喊叫，且駕駛車輛經過該處之證人尚能聽聞，則
    同在該處而駕駛重型機車之異議人當無充耳不聞之理，復參以異議人既自承係其
    機車擦撞被害人腳踏車致腳踏車倒地，以此撞擊之方式及力道，殊難想見異議人
    如何能全未察覺，從而，異議人所稱係搶黃燈且未察覺撞擊被害人之辯，要與常
    情有違，不足採信，異議人闖越紅燈致撞擊被害人受傷後，未採取救護措施或報
    警處理，反騎車迅速離開現場，其確有闖越紅燈並於肇事致人受傷而逃逸等節，
    已臻明確，至異議人辯稱已有悔意及其父母罹患重症等情，縱令屬實，要與本案
    違規事實之認定無涉，亦無足採，原處分機關據以援引上開規定，裁處異議人罰
    鍰新臺幣三千六百元，並記違規點數三點（即違規闖越紅燈而違反第五十三條部
    分）及吊銷駕駛執照（即肇事致人受傷而逃逸而違反第六十二條第一項後段部分
    ），並無不當，異議人此部分之異議，為無理由，應予駁回。
(二)異議人於前揭駕車肇事時雖領有機車駕駛執照，但於本件肇事前該駕駛執照因另
    案而遭吊扣，吊扣期滿後亦未領回，本件肇事時異議人未隨身攜帶駕駛執照等情
    ，業據異議人自承在卷（見卷附台北市政府警察局交通事故談話紀錄表），並有
    機車駕照基本資料查註表附卷可憑，是異議人此部分之違規，亦同堪認定，原處
    分機關就此部分，援引上開規定，裁處異議人罰鍰新臺幣六百元，亦無不當，異
    議人此部分異議為無理由，亦應予駁回。
(三)至異議人駕駛車號ＣＦＰ－一○○號重型機車肇事之際，該車之行車執照業已逾
    越有效期限（行照有效日為八十七年七月七日）乙節，固為異議人所不否認，並
    有機車車籍資料查詢單在卷可證，堪予認定。然按汽車行車執照有效期屆滿，不
    依規定換領而行駛者，處汽車所有人新臺幣九百元以上一千八百元以下之罰鍰，
    道路交通管理處罰條例第十五條第一項第五款定有明文，依該法條內容觀之，行
    車執照逾有效期而仍行駛車輛之違規，係以汽車所有人為處罰對象甚明（至該條
    關於處罰「領用人」之規定，係指違反同條第二項第二、三、四款之情形，與本
    案無涉）。查上開異議人肇事時所駕駛車號ＣＦＰ－一○○號重型機車之所有人
    為莊國陽，並非本件異議人，有機車車籍查詢單在卷可考，是原處分機關認定本
    件肇事車輛之行車執照於案發時已逾有效期之部分事實固無違誤，然竟援引上開
    規定對非汽車所有人之異議人裁處罰鍰新臺幣一千八百元，於法即有未合，原處
    分就此部分應予撤銷，並另諭知異議人不罰。
五、據上論斷，應依道路交通案件處理辦法第十九條、第二十條，裁定如主文。
中      華      民      國    九十一    年      八      月    二十三    日
                                    臺灣士林地方法院交通法庭
                                        法  官  吳  祚  丞
右正本證明與原本無異。
如不服本裁定，應於裁定送達後五日內，向本院提出抗告狀。
                                        書記官  林  立  原
中      華      民      國    九十一    年      八      月     三十     日
